【裁判字號】    99,交易,138
【裁判日期】    990630
【裁判案由】    過失傷害
【裁判全文】
臺灣彰化地方法院刑事判決             99年度交易字第138號
公  訴  人  臺灣彰化地方法院檢察署檢察官
被      告  乙○○
上列被告因過失傷害案件，經檢察官提起公訴（99年度偵字第24
29號），本院判決如下︰
    主  文
乙○○因過失傷害人，處有期徒刑伍月，如易科罰金，以新台幣
壹仟元折算壹日。
    事  實
一、乙○○前於民國97年間，因犯詐欺罪，經臺灣臺中地方法院
    於民國97年8月29日以97年度訴字第2419號案判處有期徒刑8
    月，後經臺灣高等法院臺中分院於97年12月31日以97年上訴
    字第2469號案判決上訴駁回確定，甫於98年7月24日縮短刑
    期執行完畢（本件為過失傷害案件，非故意犯罪，不構成累
    犯）。猶不知戒惕，其於98年11月11日上午8時20分許，駕
    駛車牌號碼DP- 2878號自用小客車，沿彰化縣花壇鄉○○路
    ○段由北往南方向行駛，行經彰化縣花壇鄉○○路○段793號
    前之「汐泉橋」時，原應注意行車速度，依限速標誌或標線
    之規定，而該路段之行車時速限制為50公里，且行經彎道、
    坡路時，應減速慢行，作隨時停車之準備，又應在遵行車道
    內行駛，在劃有分向限制線路段，不得駛入來車之車道內等
    規定，而依當時天候晴、日間自然光線、柏油路面、路面乾
    燥、無缺陷、無障礙物，路況、視線及視距均良好，並無不
    能注意之情形，竟疏未注意及此，於上開上坡又屬彎道之路
    段，以時速50餘公里之速度，逕行跨越道路中間雙黃實線之
    分向限制線，開入對向來車車道逆向、超速行駛（即彰員路
    由南往北方向之車道），適有甲○○騎乘車牌號碼357-DNX
    號重機車，沿彰化縣花壇鄉○○路○段由南往北方向行駛（
    即彰員路由南往北方向之車道），行至該處，乙○○駕駛之
    前揭自小客因而撞上甲○○所騎乘之上揭重機車，甲○○隨
    即人車倒地，因而受有左側股骨開放性骨折、左側脛腓骨骨
    折、外陰唇擦傷等傷害。經路人報案後，乙○○陪同甲○○
    前去彰化基督教醫院急診，當員警到醫院調查時，乙○○向
    該管員警坦認其為肇事人，自首而接受裁判（起訴書漏載乙
    ○○自首之事實，應予補充）。
二、案經被害人甲○○訴由彰化縣警察局彰化分局報告臺灣彰化
    地方法院檢察署檢察官偵查起訴。
    理  由
一、按被告以外之人於審判外之言詞或書面陳述，除法律有規定
    者外，不得作為證據，刑事訴訟法第159 條第1 項固定有明
    文，惟被告以外之人於審判外之陳述，雖不符合同法第159
    條之1 至第159 條之4 規定，但經當事人於審判程序同意作
    為證據，法院審酌該言詞陳述或書面陳述作成時之情況，認
    為適當者，亦得為證據，當事人、代理人或辯護人於法院調
    查證據時，知有第159 條第1 項不得為證據之情形，而未於
    言詞辯論終結前聲明異議者，視為有前項之同意，此觀同法
    第159 條之5 規定即明。查本判決後開引用各該被告以外之
    人於審判外之陳述（包含書面陳述），皆屬傳聞證據，惟當
    事人雖知上開證據資料為傳聞證據，但於本院準備程序及審
    判期日中均表示同意或無意見而不予爭執，且迄至言詞辯論
    終結前亦未再聲明異議，本院審酌上開證據資料記載方式及
    外觀，認其製作時之情況尚無違法不當等瑕疵，且與本案具
    有關連性，認為以之作為證據應屬適當，揆諸前開規定，爰
    逕依刑事訴訟法第159 條之5 規定，認前揭證據資料均有證
    據能力，合先敘明。
二、上揭犯罪事實，業據被告乙○○於警、偵訊及本院審理時均
    坦承不諱，核與告訴人甲○○於警詢、偵查中及本院審理時
    所為指證之情節大致相符，此外，復有道路交通事故現場圖
    、道路交通事故調查報告表（一）、（二）、現場及肇事車
    輛照片共10幀在卷可稽，而告訴人甲○○確因本件車禍受有
    左側股骨開放性骨折、左側脛腓骨骨折、外陰唇擦傷等傷害
    ，亦有告訴人所提之彰化基督教醫院、秀傳紀念醫院之診斷
    書存卷可參，足徵被告之自白確與事實相符，洵堪採信。
三、按行車速度，依速限標誌或標線之規定，且行經設有彎道、
    坡路之路段，應減速慢行，作隨時停車之準備；又汽車在未
    劃設慢車道之雙向二車道行駛時，應在遵行車道內行駛，且
    在劃有分向限制線路段，不得駛入來車之車道內，此道路交
    通安全規則第93條第1項第2款、第97條第1項第1款、第2款
    分別定有明文。查本件車禍肇事路段之時速限制為50公里，
    被告行車方向為上坡之彎道，道路並劃有雙黃實線之分向限
    制線，被告係跨越分向限制線開入對向車道逆向、超速行駛
    而肇事乙節，有道路交通事故調查報告表、現場圖及肇事現
    場照片在卷可佐，並經被告自白在卷，應可確定。再依卷附
    道路交通事故調查報告表(一)所載，車禍發生時之天候晴、日
    間自然光線、柏油路面、路面乾燥、無缺陷、無障礙物，天
    候、路況、視線、視距均良好，並無不能注意之情形，被告
    應注意而未注意上開保護他人之交通法規，在坡路、彎道路
    段非但不知減速慢行，反而超速行駛，並在劃有分向限制線
    之上開路段，開入來車之車道內，致撞擊告訴人所騎乘之重
    型機車，則其對本件車禍之發生顯有過失自明。且告訴人確
    因本件事故受有前述傷害，已如前述，是被告之過失行為與
    與告訴人受傷結果間，顯有相當因果關係。故本件被告過失
    傷害犯行洵堪認定，應依法予以論科。
四、核被告乙○○所為，係犯刑法第284條第1項前段之過失傷害
    罪。被告於本件車禍發生後，向該管員警自首而接受裁判，
    有彰化縣警察局道路交通事故談話紀錄附警卷可參，應依刑
    法第62條前段之規定減輕其刑。起訴書以被告於97年間，因
    犯詐欺罪，經臺灣臺中地方法院於97年8月29日以97年度訴
    字第2419號案判處有期徒刑8月，後經臺灣高等法院臺中分
    院於97年12月31日以97年上訴字第2469號案判決上訴駁回確
    定，甫於98年7月24日縮短刑期執行完畢等情，認被告於上
    開有期徒刑執行完畢後，5年以內故意再犯有期徒刑以上之
    罪，請求本院依累犯之規定，加重被告之刑等語，惟按本件
    被告係犯過失傷害罪，已如前述，並非故意犯罪，自無構成
    累犯之可言，起訴書此之記載容有誤會，附此敘明。爰審酌
    被告前有多項犯罪記錄，品行不佳可見，其甫受有期徒刑執
    行完畢，卻不知戒惕，駕駛自用小客車超速行駛，並開入對
    向車道內，將騎乘機車之告訴人撞擊受傷，過失情節嚴重，
    參以告訴人因本次車禍所受之傷勢非輕，被告至今迄未能賠
    償告訴人之損失，足徵被告之犯罪後態度不佳等一切情況，
    量處如主文所示之刑，並諭知易科罰金之折算標準，以示懲
    警。
據上論斷，應依刑事訴訟法第299條第1項前段、刑法第284條第1
項前段、第62條前段、第41條第1項前段，刑法施行法第1條之1
，判決如主文。
本案經檢察官紀雅惠到庭執行職務。
中    華    民    國    99    年    6     月    30    日
                  刑事第九庭    法      官  葛永輝
以上正本證明與原本無異。
如不服本判決應於收受判決後10日內向本院提出上訴書狀，並
應敘述具體理由。其未敘述上訴理由者，應於上訴期間屆滿後
20日內向本院補提理由書(均須按他造當事人之人數附繕本)
「切勿逕送上級法院」。
告訴人或被害人對於判決如有不服具備理由請求檢察官上訴者，
其上訴期間之計算係以檢察官收受判決正本之日期為準。
中    華    民    國    99    年    6     月    30    日
                                書  記  官  吳曉玟
附錄本案論罪科刑法條全文：
中華民國刑法第284條
（過失傷害罪）
因過失傷害人者，處6 月以下有期徒刑、拘役或5 百元以下罰金
，致重傷者，處1 年以下有期徒刑、拘役或5 百元以下罰金。
從事業務之人，因業務上之過失傷害人者，處1 年以下有期徒刑
、拘役或1 千元以下罰金，致重傷者，處3 年以下有期徒刑、拘
役或2 千元以下罰金。

司法院資訊處製作；財團法人民間司法改革基金會備份。
